【裁判字號】    97,交上易,1729
【裁判日期】    971210
【裁判案由】    過失致死
【裁判全文】
臺灣高等法院臺中分院刑事判決      97年度交上易字第1729號
上  訴  人  臺灣臺中地方法院檢察署檢察官
被      告  甲○○
上列上訴人因被告過失致死案件，不服臺灣臺中地方法院97年度
交易字第408號中華民國97年8月5日第一審判決（起訴案號：臺
灣臺中地方法院檢察署97年度偵字第10394號），提起上訴，本
院判決如下：
    主  文
原判決關於甲○○部分撤銷。
甲○○因過失致人於死，處有期徒刑玖月。
    事  實
一、甲○○於民國96年12月24日上午7時許，在住處食用燒酒雞
    後，駕駛車牌號碼OZ－1202號自小客車，沿臺中縣后里鄉○
    ○路由北往南方向行駛，行經臺中縣后里鄉○○村○○路與
    大圳路交岔路口前，欲由大圳路左轉至公安路時，原應注意
    汽車駕駛人，飲用酒類後其吐氣所含酒精濃度超過每公升0.
    25毫克，不得駕車，且汽車行駛時，駕駛人應注意車前狀況
    ，並隨時採取必要安全措施，再汽車行駛至交岔路口左轉彎
    時，應行至交岔路口中心處左轉，並不得占用來車道搶先左
    轉，且轉彎車應讓直行車先行。而依當時情形，天候陰、日
    間自然光線、縣道四岔路之交岔路口內、柏油路面乾燥無缺
    陷、無障礙物、視距良好、行車管制號誌正常，並無不能注
    意之情事，竟疏於注意車前狀況，復疏未注意在進入交岔路
    口欲左轉彎時，應行至交岔路口中心處始能左轉，並不得占
    用來車車道搶先左轉。適有鄭澤林（原名鄭元閔）騎乘車牌
    號碼769－BUE號重型機車搭載其父親鄭保祿，沿臺中縣后里
    鄉○○路由南往北方向行駛，亦應注意車前狀況，隨時採取
    必要安全措施，並應注意行車速度，依速限標誌或標線之規
    定，無速限標誌或標線者，行車時速不得超過50公里，而依
    當時情形，亦無不能注意之情事，於行經臺中縣后里鄉○○
    村○○路與公安路交岔路口之際，亦疏未注意，仍貿然以超
    越該處行車速率限制50公里以上約50幾至60公里之車速超速
    行駛。於當日上午7時39分19秒，在公安路與大圳路交岔路
    口，占用來車道提前左轉之甲○○見狀閃避不及，以致其所
    駕駛之自小客車車頭與鄭澤林所騎駛之重型機車車頭對撞，
    鄭澤林及其後座搭載之父親鄭保祿當場人車倒地，鄭保祿並
    因而受有頭部外傷併凹陷顱骨骨折、兩側硬腦膜下出血、嚴
    重腦幹挫傷等傷害，經緊急送醫急救後，仍於96年12月25日
    上午7時16分因上述傷害導致中樞神經衰竭不治死亡。甲○
    ○於肇事後，在尚未有偵查犯罪權限之機關發覺前，即主動
    報警並向據報前往處理之員警表明為肇事人及願意接受裁判
    之意，嗣於96年12月24日上午8時57分許，經警以呼氣測試
    其酒精濃度為每公升0.25毫克。
二、案經臺灣臺中地方法院檢察署檢察官據報相驗後自動檢舉及
    鄭保祿之妹乙○○訴由臺灣臺中地方法院檢察署檢察官偵查
    起訴。
    理    由
一、按刑事訴訟法第159條之5規定，被告以外之人於審判外之陳
    述，雖不符刑事訴訟法第159條之1至同條之4之規定，而經
    當事人於審判程序同意作為證據，法院審酌該言詞陳述或書
    面陳述作成時之情況，認為適當者，亦得為證據。當事人、
    代理人或辯護人於法院調查證據時，知有第159條第1項不得
    為證據之情形，而未於言詞辯論終結前聲明異議者，視為有
    前項之同意。觀之上開規定之立法意旨，乃在於傳聞證據未
    經當事人之反對詰問予以核實，原則上先予排除。惟若當事
    人已放棄反對詰問權，於審判程序中表明同意該等傳聞證據
    可作為證據；或於言詞辯論終結前未聲明異議，基於尊重當
    事人對傳聞證據之處分權，及證據資料愈豐富，愈有助於真
    實發見之理念，且強化言詞辯論主義，使訴訟程序得以順暢
    進行，上開傳聞證據亦均具有證據能力。查本案下列引為證
    據之資料，並未經檢察官、被告聲明異議，本院審酌上開證
    據資料製作時之情況，尚無違法不當及證據證明力明顯過低
    之瑕疵，亦認為以之作為證據應屬適當，揆諸前開規定，自
    均有證據能力。
二、訊據被告甲○○對於上開犯罪事實均坦承不諱，核與告訴人
    乙○○於偵訊、原審及本院到庭及具狀指訴情節相符，並經
    同案被告鄭澤林（原名鄭元閔）於警偵訊、原審供述明確，
    復有道路交通事故現場圖、道路交通事故調查報告表(一)(二)、
    臺中縣警察局道路交通事故當事人酒精測定紀錄表、車籍查
    詢-基本資料詳細畫面、臺中縣大甲分局后里交通小隊警員
    李信忠製作之勘驗報告、現場照片等件可資佐證。按汽車行
    駛至交岔路口，左轉彎時行至交岔路口中心處左轉，並不得
    占用來車道搶先左轉，且轉彎車應讓直行車先行；汽車駕駛
    人飲用酒類其吐氣所含酒精濃度超過每公升0.25毫克，不得
    駕車；汽車行駛時，駕駛人應注意車前狀況，並隨時採取必
    要之安全措施，為道路交通安全規則第102條第1項第5、7款
    、第114條第2款、第94條第3項所明定。而依當時天候陰、
    日間自然光線、縣道四岔路之交岔路口內、柏油路面乾燥無
    缺陷、無障礙物、視距良好、行車管制號誌正常，有道路交
    通事故調查報告表(一)所載各項甚明。被告並無不能注意之情
    事，竟於食用含有酒類之燒酒雞後，復疏未注意，於行至交
    岔路口處時，應至交岔路口中心處始得左轉，且不得佔用來
    車道搶先左轉，又未能暫停讓直行之鄭澤林所騎乘之機車先
    行，肇致本件車禍之發生，其有過失自明。被害人鄭保祿因
    乘坐於鄭澤林之機車後座，因本件車禍受有頭部外傷併凹陷
    顱骨骨折、兩側硬腦膜下出血、嚴重腦幹挫傷等傷害，經緊
    急送醫急救後，仍因傷重導致中樞神經衰竭不治死亡等情，
    業經檢察官督同法醫師相驗屬實，製有勘（相）驗筆錄、相
    驗屍體證明書、檢驗報告書、死者照片及臺中榮民總醫院、
    光田綜合醫院所出具之診斷證明書等件在卷可資佐證。雖鄭
    澤林騎乘機車亦未能注意行車速度，依速限標誌或標線之規
    定及汽車行駛時，駕駛人應注意車前狀況，並隨時採取必要
    之安全措施，疏未注意，而以超逾該處行車速率限制50公里
    之約50幾至60公里速度直行通過該路口，未曾減速無煞車跡
    象，違反道路交通安全規則第93條第1項、第94條第1項規定
    而亦有過失，惟被告仍難辭其過失之咎，此經臺灣省臺中縣
    區車輛行車事故鑑定委員會鑑定結果，亦認「被告酒精濃度
    超過規定駕駛OZ－1202號自小客車未注意車前狀況，未讓對
    向駛來直行車先行即占用來車道搶先左轉，為肇事主因。鄭
    元閔駕駛769－BUE號普通重型機車未注意車前狀況且超速行
    駛，為肇事次因。」有該會臺中縣區970037案鑑定意見書在
    卷（見相驗卷第55至57頁）可參，亦同本院上開認定。果被
    告駕車行經該處，謹記喝酒不開車，行至交岔路口不搶來車
    道先行左轉，並暫停讓鄭澤林之直行車先行，則本件車禍當
    不致發生，被害人亦不致發生死亡之結果，益徵被告之過失
    行為與被害人死亡間具有相當因果關係至明。本件事證業臻
    明確，被告過失致人於死犯行，堪以認定。
三、核被告所為，係犯刑法第276條第1項之普通過失致人於死罪
    。起訴書雖引用同條第2項之業務過失致人於死罪，惟觀起
    訴書所載內容，並未提及被告有何業務過失致人於死之事實
    記載，公訴人顯係誤引法條，應予更正，併此敘明。次按汽
    車駕駛人，酒醉駕車，因而致人死亡者，依法應負刑事責任
    者，加重其刑至2分之1，道路交通管理處罰條例第86條第1
    項定有明文。被告於肇事後，經警以呼氣測試其所含酒精濃
    度為每公升0. 25毫克，自應依道路交通管理處罰條例第86
    條第1項之規定，加重其刑。又本件車禍地點雖因位於后里
    分駐所前，由員警直接立即處理及呼叫救護車，惟被告於肇
    事後，留在現場協助救助傷患並向前來處理之員警主動表明
    為肇事人及願意接受裁判之意，此有臺中縣警察局大甲分局
    后里交通小隊員警報告、處理道路交通事故談話紀錄表、道
    路交通事故肇事人自首情形紀錄表各1份在卷（見相驗卷第4
    、5、20頁）可參，符合自首要件，且被告自警偵訊、原審
    、本院均坦承過失犯行，並未推諉刑事責任，本院認適用刑
    法第62條前段規定予以減輕其刑，並依法先加後減之。
四、原審認被告犯過失致人於死罪罪證明確，予以論罪科刑，固
    非無見，惟：(一)被告係於96年12月24日上午7時許在其住處
    飲用燒酒雞，食畢即駕駛自用小客車欲外出上班，於當日上
    午7時39分19秒發生本件車禍，已如前述，原判決認定被告
    是於上午7時30分許在其住處食用燒酒雞，時間已有不符，
    亦未再敘述其發生車禍之正確時間，均有未洽；(二)又告訴人
    於偵訊業已陳稱被告雖表示只能賠新臺幣（下同）30萬元，
    但被告於97年1月8日向后里農會貸款2百萬元，並買了1部車
    ，認為被告沒有誠意賠償等語（見相驗卷第64頁），亦為被
    告所不否認，則原審就被告已貸款2百萬元，卻只願意先拿
    出30萬元，其後按月支付2萬5千元，並買1部車自用，如何
    認定其有和解誠意，而予從輕量處有期徒刑5月，並未說明
    ，亦有未洽。檢察官依告訴人請求提起上訴，認被告有脫產
    嫌疑，請求從重量刑等語，指摘原判決不當，即屬有據，自
    應由本院將原判決關於被告甲○○部分予以撤銷，另為適當
    之判決。爰審酌被告前雖未曾受有期徒刑以上刑之宣告，有
    臺灣高等法院被告前案紀錄表1份在卷可參，因過失肇致本
    件車禍之發生，應負主要過失責任，雖均坦承犯行，並表明
    願負刑事責任，惟始終未能與告訴人達成和解，於原審固然
    提出願意先賠30萬元，其後按月支付2萬5千元（見原審卷第
    17 頁），然告訴人方面僅要求扣除強制險後，希望被告再
    賠償1百萬元之意願（見相驗卷第63頁），生命無價，且被
    害人係50年2月20日出生，案發時正值壯年，尚有美好人生
    ，告訴人要求金額顯非過高，況且，被告原有坐落臺中縣后
    里鄉○○段162號建號（門牌號碼臺中縣后里鄉○○路527號
    ）及土地（墩北段734、735號），於92年4月15日即由被告
    取得所有權，被告於本案案發後於97年1月8日向臺中縣后里
    鄉農會設定最高限額抵押權240萬元，又於97年4月10設定最
    高限額抵押權予吳素琴，嗣於97年4月15日將上開不動產出
    售予吳素琴，並由吳素琴塗銷該臺中縣后里鄉農會最高限額
    抵押權後，再於97 年8月4日脫手轉售予蔡文魁，有建物登
    記第二類謄本、臺中縣豐原地政事務所網路申領《異動索引
    》在卷（見本院卷第8至11頁）可徵，被告2次向銀行或第3
    人借貸款項，其後甚至出售上開房地，卻分文未付任何賠償
    款項予告訴人，實難認其有和解誠意，告訴人喪兄已屬不幸
    ，被害人復有年邁老母尚待其扶養，被告犯後卻即刻處分其
    所有財產，導致告訴人追償無門，尚需往返法院奔波處理民
    刑事官司，徒增勞費，情何以堪，復參佐被告素行、智識程
    度、社經地位及犯後態度等一切情狀，量處如主文第2項所
    示之刑。
據上論結，應依刑事訴訟法第369條第1項前段、第364條、第299
條第1項前段，刑法第276條第1項、第62條前段，道路交通管理
處罰條例第86條第1項，刑法施行法第1條之1，判決如主文。
本案經檢察官丙○○到庭執行職務。
中    華    民    國    97    年    12    月    10    日
            刑事第九庭    審判長法  官  江  德  千
                                法  官  康  應  龍
                                法  官  賴  妙  雲
上列正本證明與原本無異。
不得上訴。
                                書記官  蘇  昭  文
中    華    民    國    97    年    12    月    10    日
附錄論罪科刑法條：
中華民國刑法第276條第1項：
因過失致人於死者，處二年以下有期徒刑、拘役或二千元以下罰
金。


司法院資訊處製作；財團法人民間司法改革基金會備份。
